【裁判字號】    99,訴,388
【裁判日期】    990930
【裁判案由】    營業稅
【裁判全文】
高雄高等行政法院裁定
                                       99年度訴字第388號
原      告  馥立營造股份有限公司
代  表  人  甲○○
訴訟代理人  丙○○  ○○○
被      告  財政部臺灣省南區國稅局
代  表  人  乙○○  局長
訴訟代理人  戊○○
            丁○○
上列當事人間營業稅事件，原告不服財政部中華民國99年5月10
日台財訴字第09900134410號訴願決定，提起行政訴訟，本院裁
定如下︰
    主  文
原告之訴駁回。
訴訟費用由原告負擔。
    理  由
一、按原告起訴不備其他要件者，行政法院應以裁定駁回之，行
    政訴訟法第107條第1項第10款定有明文。又「納稅義務人對
    於核定稅捐之處分如有不服，應依規定格式，敘明理由，連
    同證明文件，依左列規定，申請復查：1.依核定稅額通知書
    所載有應納稅額或應補稅額者，應於繳款書送達後，於繳納
    期間屆滿翌日起算30日內，申請復查。」及「．．．罰鍰等
    ，除本法另有規定者外，準用本法有關稅捐之規定。」亦為
    稅捐稽徵法第35條第1項第1款及第49條前段所明定。故納稅
    義務人對核定稅捐及罰鍰之處分不服，依行政訴訟法第4條
    規定向高等行政法院提起撤銷訴訟者，須經復查及訴願之前
    置程序始得為之，如其未經復查或訴願程序，或其提起復查
    或訴願不合法，又向高等行政法院提起撤銷訴訟，則其起訴
    乃屬不備要件，行政法院應以裁定駁回之。
二、經查，本件原告經被告核定應補徵民國91年度營業稅新臺幣
    （下同）778,845元，繳納期間自97年12月11日至同年月20
    日（星期六）止及科處罰鍰2,336,535元，繳納期間自98年5
    月1日至同年月10日（星期日）止等情，此有被告所屬臺南
    市分局營業稅違章（406）核定稅額繳款書、被告違章案件
    罰鍰繳款書及原告復查申請書附於原處分卷足稽。依首揭稅
    捐稽徵法第35條第1項第1款及第49條前段之規定，原告營業
    稅部分應於98年1月21日（星期三）前，罰鍰部分應於同年6
    月10日（星期三）前，申請復查，惟原告遲至同年8月4日始
    向被告就上開處分申請復查，顯已逾30日之法定不變期間，
    是本件原告復查之申請既已逾法定不變期間，從而復查決定
    及訴願決定遞從程序上予以駁回，並無不合。原告對於已確
    定之行政處分復向本院提起行政訴訟，即屬不備起訴要件，
    自為法所不許，應予駁回。
三、次按「送達，於應受送達人之住居所、事務所或營業所為之
    。但在行政機關辦公處所或他處會晤應受送達人時，得於會
    晤處所為之。對於機關、法人、非法人之團體之代表人或管
    理人為送達者，應向其機關所在地、事務所或營業所行之。
    但必要時亦得於會晤之處所或其住居所行之。應受送達人有
    就業處所者，亦得向該處所為送達。」「於應送達處所不獲
    會晤應受送達人時，得將文書付與有辨別事理能力之同居人
    、受雇人或應送達處所之接收郵件人員。．．．應受送達人
    或其同居人、受雇人、接收郵件人員無正當理由拒絕收領文
    書時，得將文書留置於應送達處所，以為送達。」及「送達
    ，不能依前2條規定為之者，得將文書寄存送達地之地方自
    治或警察機關，並作送達通知書兩份，一份黏貼於應受送達
    人住居所、事務所、營業所或其就業處所門首，另一份交由
    鄰居轉交或置於該送達處所信箱或其他適當位置，以為送達
    。前項情形，由郵政機關為送達者，得將文書寄存於送達地
    之郵政機關。」行政程序法第72條、第73條第1項、第3項、
    第74條第1項及第2項分別定有明文。是行政機關為行政程序
    法第74條第2項之寄存送達，須以無法依同法第72條及第73
    條送達為要件；而所謂留置送達則須以應受送達人或其同居
    人、受雇人、接收郵件人員無正當理由拒絕收領文書時，始
    得將文書留置於應送達處所，以為送達。又「為稽徵稅捐所
    發之各種文書，得向納稅義務人之代理人、代表人、經理人
    或管理人以為送達，．．．」亦為稅捐稽徵法第19條第1項
    前段所明定，則稽徵稅捐所發之各種文書，自得向納稅義務
    人之代表人以為送達。經查，原告於94年8月16日至98年8月
    6日處於停業狀態，此為原告所不爭執，則被告依上揭稅捐
    稽徵法第19條第1項前段之規定，將本件營業稅及罰鍰繳款
    書向原告代表人之戶籍地為送達，自無不合。次查，本件營
    業稅繳款書，被告分別於97年12月3日及同年12月4日向原告
    登記營業所地址（即臺南市○區○○路○○○巷26弄43號）及
    代表人甲○○戶籍地址（臺南市○區○○路○○○巷26弄6號8
    樓）為送達；罰鍰繳款書則由被告分別於98年4月24日及同
    年4月27日向原告代表人戶籍地址為送達，但均未獲會晤原
    告代表人，亦無受領文書之同居人、受雇人或應受送處所接
    收郵件人員，此有上揭郵件送證證書附於原處分可稽。是本
    件營業稅及罰鍰繳款書顯無法依行政程序法第72條及第73條
    之規定送達，亦無同法第73條第3項可留置送達之情形，則
    被告依同法第74條第2項規定，分別於97年12月5日及98年4
    月28日，將本件營業稅及罰鍰繳款書寄存於「開元路郵局」
    以為送達，自無不合。而上揭營業稅及罰鍰繳款書之送達證
    書內容均載明：「並作送達通知書二份，一份黏貼於應送達
    人住居所、事務所、營業所或其就業處所門首，一份置於該
    受送達處所信箱或其他適當位置，以為送達。」等語，是該
    寄存送達亦符合行政程序法第74條第1項之規定。是原告以
    被告應留置送達，其寄存送達違反行政程序法第74條第1項
    之規定，其罰鍰繳款書向原告代表人送達不合法云云，自不
    足採。且原告所稱：因原告代表人甲○○設籍及居住地址臺
    南市○○路○○○巷26弄6號8樓與原告之營業處所臺南市○○
    路○○○巷26弄43號，近在咫尺，因此原告代表人甲○○亦時
    常到原告之營業處所，檢查門戶，因此仍可收受郵件，被告
    聲稱分別於97年12月5日及98年4月28日送達系爭文件，惟查
    在此二日之前、之中、之後，原告及代表人甲○○均可收訖
    其他公文書乙節，縱然屬實，仍無從為原告有利之認定。
四、又按「按稅捐稽徵法第18條第2項規定『應受送達人行蹤不
    明，致文書無從送達者，稅捐稽徵機關應先向戶籍機關查明
    ；如無著落時，應由稅捐稽徵機關保管應送達之文書，而於
    其牌示處黏貼並於新聞紙登載公告，曉示應受送達人，應隨
    時向其領取。』依上開規定，公示送達須具備『應受送達人
    行蹤不明，致文書無從送達』及『稅捐稽徵機關向戶籍機關
    查明仍無著落』之要件。又稅捐稽徵所發之各種文書，除向
    納稅義務人為送達外，依同法第19條第1項前段規定『得向
    納稅義務人之代理人、代表人、經理人或管理人以為送達』
    ，從而同法第18條第2項所稱應受送達人行蹤不明，應包括
    同法第19條第1項所定得為送達之人在內。」固經財政部75
    年10月2日台財稅字第7559436號函釋在案。惟該函釋顯係對
    公示送達之要件所為闡釋，與本件寄存送達不同，自不得予
    以援用。且修正前之稅捐稽徵法(65年10月22日所訂定)第18
    條雖規定：「稅捐稽徵機關為稽徵稅捐所發之各種文書，應
    受送達人拒絕收受者，稅捐稽徵機關得將文書寄存送達地之
    自治或警察機關，並作成送達通知書，黏貼於應受送達人之
    住所、居所、事務所或營業所門首，以為送達。應受送達人
    行蹤不明，致文書無法送達者，稅捐稽徵機關應先向戶籍機
    關查明；如無著落時，應由稅捐稽徵機關保管應送達之文書
    ，而於其牌示處黏貼，並於新聞紙登載公告，曉示應受送達
    人，應隨時向其領取。前項公示送達，自將公告黏貼牌示處
    並自登載新聞紙之日起經20日，發生送達效力。繳納稅捐之
    文書，稅捐稽徵機關，應於該文書所載開始繳納稅捐日期前
    送達。」在案，惟該條規定嗣業於96年12月12日修正為：「
    繳納稅捐之文書，稅捐稽徵機關應於該文書所載開始繳納稅
    捐日期前送達。」是為稽徵稅捐所發各種文書之送達，自應
    依上述適用行政程序法送達之相關規定。是原告援引經財政
    部75年10月2日台財稅字第7559436號函釋意旨，爭執本件送
    達合性法，亦非可採。
五、再按「訴願法第47條第3項準用行政訴訟法第73條，關於寄
    存送達於依法送達完畢時，即生送達效力部分，尚與憲法第
    16條保障人民訴願及訴訟權之意旨無違。」業經司法院著有
    釋字第667號解釋。則為稽徵稅捐所發各種文書之送達，係
    行政程序法所定之送達機關，將應送達於當事人或其他關係
    人之文書，依各該法律之規定，交付於應受送達人本人；於
    不能交付本人時，以其他方式使其知悉文書內容或居於可得
    知悉之地位，俾其決定是否為必要之行為，以保障其個人權
    益。為使人民確實知悉文書之內容，人民應有受合法通知之
    權利，此項權利應受正當法律程序之保障。又參照行政程序
    法第72條至第74條之規定，為稽徵稅捐所發各種文書之送達
    ，原則上應向應受送達人本人為送達，如於應送達處所不獲
    會晤應受送達人時，並續有補充送達及留置送達之適用；惟
    如不能依行政程序法第72條、第73條之規定為送達者，得將
    文書寄存送達地之地方自治或警察機關，並作送達通知書兩
    份，一份黏貼於應受送達人住居所、事務所、營業所或其就
    業處所門首，另一份交由鄰居轉交或置於該送達處所信箱或
    其他適當位置，以為送達。且前項情形，由郵政機關為送達
    者，得將文書寄存於送達地之郵政機關。寄存機關自收受寄
    存文書之日起，應保存3個月。是寄存送達之文書，已使應
    受送達人可得收領、知悉，其送達之目的業已實現，參照釋
    字第667號解釋意旨，自應發生送達之效力，而未違反憲法
    第16條訴訟權保障之規定。是原告以寄存送達是擬制送達，
    應受送達人不知悉送達文書內容，影響應受送達人爭訟的權
    利，違反憲法第16條保障人民訴訟權利云云，亦不足為採。
    是原告本件復查之申請，顯已逾稅捐稽徵法第35條第1項第1
    款規定之法定不變期間，則被告以原告申請復查已經逾期為
    由，駁回原告復查之申請，洵屬有據；訴願決定予以維持，
    亦無不合。原告復對之提起行政訴訟，顯非合法，應予駁回
    。又原告之訴，既不合法應予以駁回，其實體上之主張及陳
    述，自無庸再予審論，併此敘明。
六、據上論結，本件原告之訴為不合法，依行政訴訟法第107條
    第1項第10款、第104條、民事訴訟法第95條、第78條，裁定
    如主文。
中    華    民    國    99    年    9    月    30    日
             高雄高等行政法院第三庭
                         審判長法官  邱  政  強
                               法官  李  協  明
                               法官  林  勇  奮
以上正本係照原本作成。
如不服本裁定，應於裁定送達後10日內以書狀敘明理由，經本院
向最高行政法院提出抗告（須按對造人數附具繕本）。
中    華    民    國    99    年    9     月    30    日

                             書記官  楊  曜  嘉

司法院資訊處製作；財團法人民間司法改革基金會備份。
